臺灣士林地方法院刑事裁定　　　　　　　93年度聲判字第73號
聲　請　人　乙○○
代　理　人　蔡志揚律師
被　　　告　甲○○
上列聲請人因告訴被告過失傷害案件，不服臺灣高等法院檢察署
檢察長駁回再議之處分（93年上聲議字第3924號），聲請交付審
判，本院裁定如下：
  　主　　文
聲請駁回。
　　理　　由
一、按告訴人不服上級法院檢察署檢察長或檢察總長認再議為無
    理由而駁回之處分者，得於接受處分書後10日內委任律師提
    出理由狀，向該管第一審法院聲請交付審判。法院認為交付
    審判之聲請不合法或無理由者，應駁回之。刑事訴訟法第
    258 條之1 、第258 條之3第2項前段，分別定有明文。
二、本件聲請人即告訴人乙○○以被告甲○○涉犯過失傷害罪，
    向臺灣士林地方法院檢察署檢察官提出告訴，經該檢察署檢
    察官為不起訴處分（93年度偵字第4123號）後，聲請人不服
    ，聲請再議亦經臺灣高等法院檢察署檢察長於民國93年11月
    3 日以93年度上聲議字第3924號處分書認聲請人再議為無理
    由而駁回再議。
三、聲請交付審判意旨略以：
  (一)本件臺北市車輛行車事故鑑定覆議委員會93年8 月16日第63
    04號之覆議意見書全未提及證人黃健智曾喊叫「不要靠過來
    」等語之情形存在，但被告於93年5 月27日偵訊時卻突然辯
    稱：有友人可證，且友人當時曾喊道「小姐，你不要太靠近
    。」等語，依「案重初供」原則以觀，若事發當時證人黃健
    智確有喊叫「不要靠過來」之言詞，何以被告在肇事數月後
    才提到有此人證方法存在？衡以證人與被告為朋友，有偏頗
    之虞，原檢察官率以證人證詞與被告辯解大致相符為由，未
    經調查證人所言是否屬實可信，與現場物理跡證是否相符，
    以及是否合乎常理等情，殊嫌擅斷！本案之重要關鍵爭點應
    在於證人黃健智肇事當時是否確實曾說過「小姐你不要靠太
    近」等語？其證述內容之可信度如何？是否與卷存事證資料
    相符不悖？是否符合一般經驗法則？」等項疑點需要加以調
    查釐清，惟臺灣高等法院檢察署卻未能切中要點，驟認證人
    黃健智之證詞屬實，完全未加審酌證人證述內容之可信度如
    何，顯屬不當。
  (二)前揭臺北市車輛行車事故鑑定覆議委員會之覆議意見書內已
    載明「雙方均有涉嫌未保持行車安全間隔之情事，同為肇事
    原因」等情，然而原檢察官竟以「然其理由係因無法判斷雙
    方行駛動態何者偏向、亦查無目擊證人而為前揭鑑定意見，
    是亦無從以覆議意見遽認被告就本件車禍之發生有何過失」
    作為不起訴處分之理由，明顯為擅自臆測推斷之詞，尚乏證
    據支持。按上開覆議意見既已認定被告與告訴人雙方均有涉
    嫌未保持行車安全間隔之情事，同為肇事原因，且據該覆議
    意見上所載「佐證資料」除原偵查卷外，亦包含鑑定卷（93
    .6.18 北鑑審1423），換言之，原檢察官憑以認定聲請人超
    越被告機車未保持安全間隔之警方拍攝照片（即告訴人機車
    右後視鏡有前往後擦痕）亦在其內，則以覆議委員會係由相
    關專家組成，其所為覆議意見具有相當專業，如無其他明確
    正當堅強之證據足以推翻者，該專業機關之鑑定意見自得採
    為不利被告之證據。
  (三)被告身高僅160 公分左右，體重則達近100 公斤左右，體型
    為明顯矮胖，被告與其乘客騎乘機車時，該車勢必為身體佔
    滿包覆著並橫越超過機車車身寬度之情狀，應係顯著「以肉
    包鐵」情形，則聲請人何能如被告及其證人所指，在超越被
    告時機車右側後視鏡直接擦撞被告騎乘重機車之左後視鏡，
    卻不會先行撞及被告或其後座乘客之身體？何以乙○○與被
    告及其乘客雙方之身體沒有先發生碰撞情形？由此足見被告
    及其證人所指情形，客觀物理上顯然不可能存在，且有違常
    理，明顯並非真實。
  (四)縱本件行車事故果真為兩造騎乘機車發生後視鏡相擦撞所致
    ，其肇事原因亦係由於被告甲○○騎乘重機車至肇事地點時
    ，因超越聲請人騎乘之機車時，未能保持適當安全間隔，以
    致於被告騎乘之重機車左側後視鏡擦撞及聲請人騎乘之輕機
    車右側後視鏡，而導致聲請人人車向左方倒地，並受到嚴重
    傷害之結果。此項事實有下列証據支持: 1.據卷存事故現場
    照片顯示，被告騎乘之重機車左側後視鏡正面（即鏡片面）
    外殼並無擦撞痕跡存在；2.聲請人之雇主派遣陳忠勝律師在
    事發當天前去拍攝兩造機車照片，從中明顯可見被告騎乘之
    重機車左側後視鏡背面外殼上有清晰之黑色擦痕，與聲請人
    所騎乘機車之後視鏡同為「黑色」顏色，且該擦痕係由前往
    後至後視鏡外殼邊緣，此物理性跡證足見被告機車在擦撞時
    係處於「由後往前」超越聲請人騎乘之機車之動態無疑；3.
    上述蒐證照片亦顯示聲請人騎乘機車之右側後視鏡位置係由
    後往前曲折，明顯係右後方外力撞擊所致，被告機車之左側
    後視鏡，則是朝向車身後方曲折之位置，足見肇事原因確係
    由被告甲○○騎乘機車由後方擦撞及告訴人聲請人騎乘之機
    車之事實。
  (五)被告騎乘重機車行經事故地點時，以重機車之車體及滿載2
    名男子之情形而言，操縱上不易保持安全間距，而聲請人僅
    係一瘦弱女子體型，騎乘著輕巧易操控之輕型機車，若謂聲
    請人意欲超車而撞及被告之機車後視鏡，客觀上實屬不可能
    ，反而被告行車時未能保持適當安全間距（例如手臂、雙腳
    橫跨在機車外側）而將告訴人之機車碰撞「擠倒」，乃為最
    有可能發生之肇事原因。
  (六)綜前論結，本案之偵查尚未完備，臺灣高等法院檢察署本應
    依法命原檢察官續行偵查，卻逕為駁回之處分，因此告訴人
    爰依刑事訴訟法第258 條之1 第1 項規定，委由律師聲請交
    付審判，俾為救濟之途，以懲不法云云。
四、按刑事訴訟法第258 條之1 規定告訴人得向法院聲請交付審
    判，係對於「檢察官不起訴或緩起訴裁量權」制衡之一種外
    部監督機制，法院僅就檢察官所為不起訴或緩起訴之處分是
    否正確加以審查，以防止檢察機關濫權，依此立法精神，同
    法第258 條之3 第3 項規定法院審查聲請交付審判案件時「
    得為必要之調查」，其調查證據之範圍，自應以偵查中曾顯
    現之證據為限；而同法第260 條對於不起訴處分已確定或緩
    起訴處分期滿未經撤銷者得再行起訴之規定，其立法理由說
    明該條所謂不起訴處分已確定者，包括「聲請法院交付審判
    復經駁回者」之情形在內，是前述「得為必要之調查」，其
    調查證據範圍，更應以偵查中曾顯現之證據為限，不得就告
    訴人新提出之證據再為調查，亦不得蒐集偵查卷以外之證據
    ，否則，將與刑事訴訟法第260 條之再行起訴規定，混淆不
    清，亦將使法院兼任檢察官而有回復「糾問制度」之虞；且
    法院裁定交付審判，即如同檢察官提起公訴使案件進入審判
    程序，是法院裁定交付審判之前提，必須偵查卷內所存證據
    已符合刑事訴訟法第251 條第1 項規定「足認被告有犯罪嫌
    疑」檢察官應提起公訴之情形，亦即該案件已經跨越起訴門
    檻，否則，縱或法院對於檢察官所認定之基礎事實有不同判
    斷，但如該案件仍須另行蒐證偵查始能判斷應否交付審判者
    ，因交付審判審查制度並無如同再議救濟制度得為發回原檢
    察官續行偵查之設計，法院仍應依同法第258 條之3 第2 項
    前段規定，以聲請無理由裁定駁回，合先敘明。
五、上開聲請交付審判理由之審酌：
  (一)查被告在警訊中即已表明案發當時機車後座搭載友人黃健智
    等語，有警訊筆錄1 份（參見93年度偵字第4123號偵查卷第
    21頁臺北市政府警察局內湖分局交通分隊交通事故談話紀錄
    表）在卷足憑，並非如聲請人所言係在檢察官偵查時才突然
    供出有目擊證人，聲請人仍執前詞，率認被告事後捏造證人
    云云，實不可取。又被告於93年5 月27日檢察事務官偵訊時
    即供稱：我當時騎乘重機車從新民路上成美橋，後座搭載同
    事黃健智，他說：「小姐你不要靠太近」（參見同上偵查卷
    第46頁）等語，惟當時在場之聲請人及告訴代理人謝幸伶律
    師，均未就此提出質疑。另檢察事務官於同年9 月16日訊問
    證人黃健智時，告訴代理人黃英哲律師亦在庭，僅係實施隔
    離訊問而已，然檢察事務官於詢問黃健智後曾問告訴代理人
    有無其他陳述，告訴代理人亦未就此表示任何意見。證人黃
    健智雖為被告之朋友，惟其供述並非當然無證據能力，況其
    所陳與被告供述情節互核一致，堪可採信，聲請人雖質疑其
    證詞之可信度，然並未就其供述如何與卷存事證資料不符或
    違反經驗法則提出說明，遽而指摘臺灣高等法院檢察署未能
    切中要點，採信證人黃健智之證詞，完全未審酌證人證述內
    容之可信度云云，顯屬無稽。
  (二)按鑑定人所為之鑑定意見，僅供檢察官之參考，檢察官仍得
    本於調查所得之事證，依所形成之心證而認定事實，並不受
    鑑定意見之拘束，合先敘明。查本件臺北市車輛行車事故覆
    議鑑定委員會覆議意見雖認雙方均涉嫌未保持行車安全間隔
    ，同為肇事原因云云，然查該委員會就本件肇事責任之鑑定
    開會時間係在93年8 月16日，有前揭覆議意見書在卷可按，
    而本件檢察事務官則於同年9 月16 日 始訊問證人黃健智，
    是本件送請覆議時，尚無證人黃健智之供詞，為該委員會所
    未及審酌。原不起訴處分及駁回再議處分書均認為臺北市車
    輛行車事故覆議鑑定委員會為覆議鑑定時，因無目擊證人供
    述雙方行駛之動態，究竟係何人偏向而擦撞對方，不得而知
    ，始為覆議意見之鑑定，惟參酌證人黃健智之供述及綜合全
    卷事證後，認本件車禍純係告訴人疏未保持行車安全間隔而
    肇事，核其認定並無不當，理由亦無矛盾之處。況本件交通
    事故完全肇因於聲請人騎乘機車超越被告機車時，疏未注意
    與被告騎乘之機車保持行車安全間隔而肇事，亦據臺北市車
    輛行車事故鑑定委員會為相同認定，此有該委員會93年6 月
    18日北鑑審字第09330142300 號函檢送之鑑定意見書1 份附
    卷足憑，聲請人仍執前詞指摘處分不當云云，顯非可採。
  (三)又聲請人主張被告與其乘客騎乘機車時，身體寬度必超過機
    車兩側後視鏡間距離，則左後方來車逼近時，來車後視鏡應
    會先擦撞被告身體，實不可能有被告所述兩車後視鏡相撞情
    形云云。然經本案承辦檢察官於93年7 月8 日就被告乘車狀
    況勘驗結果（參見同上偵查卷第76至79頁），可知被告騎乘
    機車時，兩側後視鏡寬達80公分，機車手把寬度65公分，被
    告肩膀寬度則僅有60公分，實不可能出現聲請人所指述被告
    身體寬度超出兩側後視鏡寬度之情形。既偵查中勘驗結果可
    明聲請人所主張情形並不存在，自不能以其所為臆測斷言被
    告所辯不實，此理甚明。
  (四)上開聲請交付審判理由(四)至(五)，或為偵查中所無之事證或屬
    聲請人所提出之新證據，本院依法不得再行調查：
    1.按法院就聲請交付審判案件之審查，應以偵查中曾顯現之
      證據為限，不可就聲請人新提出之證據再為調查，亦不可
      蒐集偵查卷以外之證據，即法院僅在就檢察官所為不起訴
      處分是否正確加以審查，否則將與刑事訴訟法第260 條之
      再行起訴規定混淆不清（參臺灣高等法院91年4 月25日第
      1 次刑事庭庭長法律問題研究會研討結論）。又司法院91
      年2 月8 日修正之「法院辦理刑事訴訟案件應行注意事項
      」第118 點規定：「法院於審理交付審判之聲請有無理由
      時，除認為聲請人所指摘（應指在偵查中所指摘之意）不
      利被告之事證未經檢察機關詳為調查或斟酌，或不起訴處
      分書所載理由違背經驗法則、論理法則或其他證據法則，
      否則，不宜率爾交付審判」。
    2.聲請人在聲請理由(四)至(五)均屬偵查中所未曾主張者，復未
      為檢察官所斟酌，況多屬臆測之詞，是否屬實非無疑義，
      復未經被告就此提出相對有利事證，不足以認定被告有犯
      罪嫌疑。揆諸前揭說明意旨，本院自不得調查偵查中所無
      之事實或證據，尚難憑此認定有交付審判之理由。
六、綜上所述，本件聲請人雖仍執首揭理由認被告涉有過失傷害
    罪嫌，而向本院聲請交付審判，惟臺灣士林地方法院檢察署
    檢察官所為不起訴處分書及臺灣高等法院檢察署處分書，已
    就聲請人所指予以斟酌，並詳加論述所憑證據及其認定之理
    由，俱如前段所述，並經本院依職權調閱前開偵查卷查核無
    誤。且原處分所載證據取捨及事實認定之理由，尚無違背經
    驗法則或論理法則之情事，參諸法院辦理刑事訴訟案件應行
    注意事項第118 點規定，是原檢察官及臺灣高等法院檢察署
    檢察長以被告犯罪嫌疑不足，分別予以不起訴處分及駁回再
    議之聲請，並無不當。本件聲請交付審判意旨仍執前詞對於
    原處分多所指摘並認偵查不完備，請求交付審判，顯無理由
    ，應予駁回
七、依刑事訴訟法第258 條之3 第2 項前段，裁定如主文。
中　　華　　民　　國　　94　　年　　3 　　月　　15　　日
　　　　　　　　　刑事第五庭審判長法  官  洪英花
                                　法  官  彭洪媛
                                  法  官  李昆霖
以上正本證明與原本無異。
本件不得抗告。
　　　　　　　　　　　　　　　　　書記官  趙彩彤
中　　華　　民　　國　　94　　年　　3 　　月　　17　　日
